臺灣士林地方法院民事裁定
110年度重訴字第443號
原      告  陳銀娥  

            莊尚文  
            莊怡芬  
共      同
訴訟代理人  林威伯律師
被      告  徐國興  

法定代理人  杜由美  
上列當事人間請求所有權移轉登記事件，本院裁定如下：
    主  文
本件移送臺灣苗栗地方法院。
    理  由
一、按因不動產之物權或其分割或經界涉訟者，專屬不動產所在
    地之法院管轄；其他因不動產涉訟者，得由不動產所在地之
    法院管轄，民事訴訟法第10條定有明文。所謂「因不動產之
    物權涉訟」者，其訴訟標的非僅限於確認物權本體之存否，
    即本於物權而生之物上請求權亦屬之(本院暨所屬法院72年1
    月1日72年度法律座談會民事類第28號研討結果、司法院73
    年8月28日（73）廳民一字第0672號研究意見參照)；所謂「
    其他因不動產涉訟」者，係指因不動產之物權或其分割或經
    界以外，與不動產有關之一切事項涉訟者而言(最高法院104
    年度台抗字第538 號裁定參照)。另原告就不同之訴訟標的
    ，對於同一被告為同一聲明而提起選擇合併之訴，若其中一
    訴訟標的為專屬管轄，他訴訟標的雖非專屬管轄，為有助於
    裁判之正確及訴訟之進行，亦應併由專屬管轄法院審理(最
    高法院102年度台抗字第67號裁定參照)。次按訴訟之全部或
    一部，法院認為無管轄權者，依原告聲請或依職權以裁定移
    送於其管轄法院。民事訴訟法第28條第1項定有明文。
二、經查：
㈠、原告起訴主張：伊之被繼承人莊安宏前以借名登記方式，將
    所出資購買座落苗栗縣○○鄉○○○段000○000○000○000地號土地
    （下合稱系爭土地）登記於被告名下，莊安宏始為系爭土地
    之真正所有人，嗣莊安宏過世，伊為繼承人，爰依民法第82
    8條第2項準用第821條規定，為全體共有人利益，以本件起
    訴送達為意思表示，向被告終止借名登記之委任關係，並請
    求被告依民法第541條、第767條、第179條規定，返還系爭
    土地予原告公同共有，請求擇一為有利判決等語。
㈡、查原告係援引民法第767條物上請求權為其訴訟標的法律關係
    ，揆之首揭規定及說明，自屬因不動產物權涉訟，應專屬於
    系爭土地所在地之臺灣苗栗地方法院管轄；至依民法第541
    條及第179 條請求部分，亦屬不動產物權以外之其他因不動
    產涉訟，亦應併由不動產所在地法院管轄。準此，本件自應
    由臺灣苗栗地方法院管轄。則原告向無管轄權之本院起訴，
    顯係違誤，爰依職權將本件移送該管轄法院。
三、爰裁定如主文。
中　　華　　民　　國　　110 　年　　11　　月　　22　　日
                    民事第一庭  法  官  劉逸成
以上正本係照原本作成。
如對本裁定抗告，應於裁定送達後10日內向本院提出抗告狀，並
繳納抗告費新臺幣1000元。
中　　華　　民　　國　　110 　年　　11　　月　　22　　日
                                書記官  康雅婷